【裁判字號】    96,簡上,472
【裁判日期】    970521
【裁判案由】    給付票款
【裁判全文】
臺灣臺北地方法院民事判決             96年度簡上字第472號
上  訴  人  乙○○
                        19樓
被上訴人    甲○○
                        樓
上列上列當事人間請求給付票款事件，上訴人對於中華民國96年
7 月19日本院臺北簡易庭96年度北簡字第20383 號第一審判決提
起上訴，本院於97年4 月30日言詞辯論終結，判決如下：
    主  文
上訴駁回。
第二審訴訟費用由上訴人負擔。
    事  實
一、被上訴人起訴主張：被上訴人執有上訴人所簽發，以中央信
    託局股份有限公司信義分公司為付款人，票面金額新臺幣（
    下同）205,000 元，發票日為民國95年4 月15日之支票（下
    稱系爭支票）1 紙，詎於95年4 月17日向付款人為付款之提
    示竟遭退票，為此依票據法律關係提起本訴，聲明請求上訴
    人給付205,000 元，並加付自提示日即95年4 月17日起至清
    償日止按年息6%計算之法定利息等情。
二、上訴人則以：系爭支票是訴外人丙○○假藉投資經營交通大
    學餐廳名義，向上訴人所詐取。而上訴人因於94年4 月間，
    經丙○○介紹認識被上訴人後，聽信被上訴人表示願將其公
    司執照，出借丙○○以經營交通大學餐廳，始誤信丙○○所
    言，而簽發系爭支票。可見被上訴人係與丙○○共同設局詐
    欺上訴人，依票據法第14條第1 項或第2 項規定，被上訴人
    自不能享有系爭支票之權利等語，資為抗辯。
三、原審准被上訴人之請求，判命上訴人給付被上訴人205,000
    元及自95年4 月17日起至清償日止，按年息6%計算之利息，
    並為准免假執行之宣告。上訴人不服，提起上訴，其聲明為
    ：(一)原判決廢棄；(二)被上訴人在第一審之訴駁回。被上訴人
    則聲明請求駁回上訴。
四、查被上訴人主張持有上訴人所簽發之系爭支票，經提示不獲
    付款等情，業據其提出與所述相符之系爭支票暨退票理由單
    為證，且為上訴人所不爭，堪信為真正。上訴人雖以前詞置
    辯，惟為被上訴人所否認。按票據行為為不要因行為，執票
    人不負證明關於給付原因之責任，如票據債務人主張執票人
    取得票據出於惡意或詐欺或以不相當之對價取得票據時，則
    應由該債務人負舉證之責，如不能舉證證明，則應負票據債
    務之責。經查，上訴人指被上訴人與丙○○共同設局詐取系
    爭支票，無非以所提出之網路下載新聞報導2 則及統領法律
    事務所函件1 件為證。惟觀諸上開新聞報導，僅描述交通大
    學女二舍餐廳之經營權爭執，及餐廳經理丙○○向地下錢莊
    借錢後不知去向等情；另上開統領法律事務所函件，亦僅表
    明訴外人食為先興業有限公司，擬將出資全部轉讓予丙○○
    ，俾利丙○○全權履行與交通大學之餐廳委託經營合約，希
    望交通大學展延催告期限之意旨，均與丙○○或被上訴人如
    何取得系爭支票，毫無關聯。上訴人以之證明被上訴人惡意
    詐取系爭支票，顯無可採。此外，上訴人並未另行舉證證明
    上訴人有何惡意或詐欺或以不相當之對價取得系爭支票之事
    實，則依上開說明，上訴人自應負發票人之責任。而支票發
    票人應照支票文義擔保支票之支付，執票人向支票債務人行
    使追索權時，得請求自為付款提示日起之利息，如無約定利
    率者，依年利息百分之六計算，為票據法第126 條、第133
    條所明定。從而被上訴人依票據法律關係訴請上訴人給付20
    5,000 元，及自95年4 月17日起至清償日止，按年息6%計算
    之利息，即無不合，應予准許。又適用簡易程序所為被告敗
    訴之判決，應依職權宣告假執行，民事訴訟法依同法第389
    條第1 項第3 款定有明文。是則原審判命上訴人如數給付，
    並依職權宣告准免假執行，於法並無違誤。上訴意旨指摘原
    判決不當，求予廢棄改判，為無理由，應予駁回其上訴。
四、據上論結，本件上訴為無理由，依民事訴訟法第436 條之1
    第3 項、第449 條第1 項、第78條，判決如主文。
中    華    民    國    97    年    5     月    21    日
                  民事第三庭    審判長法  官  張靜女
                                      法  官  賴錦華
                                      法  官  黃明發
以上正本係照原本作成。
如對本判決上訴，須於判決送達後20日內向本院提出上訴狀，同
時表明上訴理由；如已於本判決宣示後送達前提起上訴者，應於
判決送達後10日內補具上訴理由（均須按他造當事人之人數附繕
本）。
中    華    民    國    97    年    5     月    21    日
                                      書記官  陳怡如


司法院資訊處製作；財團法人民間司法改革基金會備份。
